【裁判字號】    98,聲,244
【裁判日期】    981202
【裁判案由】    返還擔保金
【裁判全文】
臺灣苗栗地方法院民事裁定               98年度聲字第244號
聲  請  人  日泰營造有限公司
法定代理人  甲○○
相  對  人  高盛營造有限公司（原名大眾營造有限公司）
法定代理人  乙○○
上列當人事間聲請返還擔保金事件，本院裁定如下：
      主    文
本院九十五年度存字第三三二號提存事件，聲請人所提存之擔保
金新臺幣柒佰萬元，准予返還。
      理    由
一、按應供擔保之原因消滅者，法院應依供擔保人之聲請，以裁
    定命返還其提存物，民事訴訟法第104 條第1 項第1 款定有
    明文。前開規定，於其他依法令供訴訟上之擔保者準用之，
    並為同法第106 條所明定。又因釋明假扣押之原因而供之擔
    保，係擔保債務人因假扣押所應受之損害，故必待無損害發
    生，或債權人本案勝訴確定，或就所生之損害已經賠償時，
    始得謂供擔保之原因消滅（最高法院53年度台抗字第279 號
    判例意旨參照）。
二、本件聲請意旨略以：聲請人與相對人（原名大眾營造有限公
    司）間損害賠償事件，聲請人前遵本院95年度裁全字第546
    號民事裁定，為擔保假扣押執行，曾提供新臺幣700 萬元為
    擔保，經本院95年度存字第332 號提存事件提存後，聲請本
    院95年度執全字第294 號假扣押強制執行。惟本件假扣押裁
    定業經本院95年度裁全聲字第31號、臺灣高等法院臺中分院
    （以下簡稱臺中高分院）95年度抗字第421 號、最高法院96
    年度台抗字第142 號、臺中高分院96年度抗更(一)字第222 號
    、最高法院96年度台抗字第493 號民事裁定撤銷確定在案。
    聲請人嗣於96年9 月3 日以存證信函通知相對人於20日內行
    使權利，而相對人於96年9 月26日向本院提起損害賠償訴訟
    ，業經本院96年度重訴字第65號、臺中高分院97年度上易字
    第289 號判決相對人部分勝訴確定在案，聲請人並於98年8
    月6 日依相對人所計算之金額匯款至相對人帳戶，是聲請人
    就相對人因假扣押所受損害業已清償完畢，為此聲請返還擔
    保金等語。
三、按假扣押所提供之擔保金，乃債權人預為債務人可能因假扣
    押受損害之賠償而設。經查，聲請人前開主張，業據其提出
    本院95年度裁全字第546 號民事裁定、95年度存字第332 號
    提存書、95年度裁全聲字第31號民事裁定、臺中高分院96年
    度抗更(一)字第222 號民事裁定、最高法院96年度台抗字第49
    3 號民事裁定、本院民事執行處96年8 月24日苗院燉95執全
    民字第294 號通知、台中西屯郵局98年9 月3 日第569 號存
    證信函、民事起訴狀、本院96年度重訴字第65號民事判決、
    臺中高分院97年度上易字第289 號民事判決、敦理聯合法律
    事務所傳真、渣打國際商業銀行股份有限公司匯款通知書（
    以上均影本）等件為證，並經本院依職權調閱上開卷宗核明
    屬實。聲請人既已賠償相對人因假扣押所受之損害，自屬「
    供擔保之原因消滅」，聲請人之聲請核與首揭規定相符，應
    予准許。
四、依民事訴訟法第95條，裁定如主文。
中    華    民    國    98    年    12    月    2     日
                  民事庭法  官  王萬金
以上正本係照原本作成。
如不服本裁定應於送達後10日內向本院提出抗告狀，並繳納抗告
費新臺幣1,000元。
                        書記官  劉麗美
中    華    民    國    98    年    12    月    2     日

司法院資訊處製作；財團法人民間司法改革基金會備份。
